臺灣高等法院高雄分院刑事裁定        100年度毒抗字第150號
抗  告  人
即  被  告  洪清田
上列抗告人因聲請觀察勒戒案件，不服臺灣屏東地方法院中華民
國100 年11月22日裁定（案號：100 年度毒聲字第455 號），提
起抗告，本院裁定如下：
    主  文
抗告駁回。
    理  由
一、本件抗告意旨略以：抗告人施用第一級毒品被警查獲前，已
    在屏東屏安醫院自費進行戒除毒癮，抗告人雙親都已70幾歲
    ，只能靠抗告人照顧，為此懇請鈞院准予被告在外戒斷毒癮
    云云。
二、按施用毒品者具「病患性犯人」之特質，故犯毒品危害防制
    條例第10條之施用第一、二級毒品罪者，毒品危害防制條例
    除降低施用毒品罪之法定刑外，並一律先採以觀察，勒戒方
    式，戒除其身癮，及以強制戒治方式，戒除其心癮之措施，
    此為強制規定，此觀毒品危害防制條例第20條第1 項「犯毒
    品危害防制條例第10條之罪者，檢察官應聲請法院裁定，令
    被告入勒戒處所觀察、勒戒，其期間不得逾2 月」之規定即
    明。
三、經查，本件抗告人洪清田於民國（下同）100 年6 月23 日
    19至20時許，在屏東縣屏東市○○里○○路177 巷107 號住
    處，以將海洛因置於香菸點火吸食之方式，施用第一級毒品
    海洛因一次，嗣於100 年6 月24日上午8 時55分許，在高雄
    市○○區○○路與美山路口之「萊爾富」超商前，因購買毒
    品為警盤查而查獲，經採集抗告人洪清田之尿液送檢驗結果
    ，尿液確呈嗎啡陽性反應等事實，已據抗告人於警詢及偵查
    中供承不諱，並有台灣檢驗科技股份有限公司濫用藥物檢驗
    報告1 紙在卷可稽，抗告人上開具任意性之自白與事實相符
    ，堪認抗告人確有於上揭時地施用第一級毒品海洛因之行為
    無訛，原審依上開法文規定，認檢察官之聲請為有理由，而
    裁定將抗告人令入勒戒處所觀察、勒戒，其期間不得逾貳月
    。核其認事用法，均無違誤，抗告意旨徒以「被查獲前已在
    屏東屏安醫院自費進行戒除毒癮，抗告人家中雙親均已70
    多歲，靠抗告人照顧」為由，請求准予在外戒斷毒癮云云，
    既與上揭法文所定「應先令入勒戒處所施以觀察勒戒處分」
    之強制規定內容不符，且法院是否應准予檢察官之聲請而對
    抗告人裁定觀察勒戒處分，係以抗告人有無施用第一級毒品
    之行為為斷，與抗告人是否已在外自費戒毒及家中有無年邁
    雙親需照顧等情，毫無關涉，本件抗告，顯無理由，應予駁
    回。
四、據上論結，應依刑事訴訟法第412 條，裁定如主文。
中    華    民    國  100     年    12    月    30    日
                刑事第五庭    審判長法  官  曾永宗
                                    法  官  任森銓
                                    法  官  鍾宗霖
以上正本證明與原本無異。
不得再抗告。
中    華    民    國   100    年    12    月    30    日
                                    書記官  邱麗莉